【裁判字號】    89,易,612
【裁判日期】    900202
【裁判案由】    違反公司法
【裁判全文】
臺灣臺北地方法院刑事判決                          八十九年度易字第六一二號
    公  訴  人  臺灣臺北地方法院檢察署檢察官
    被      告  丁○○
    選任辯護人  許進德
                陳凱平
                翁如瑩
右列被告因違反公司法案件，經檢察官提起公訴（八十九年度偵字第七九六號）及移
送併辦（八十九年度偵字第七九七號、第二二二二號、第二二二三號、第三０一七號
、第一八九四號、第五三四四號），本院判決如如左：
    主      文
丁○○共同連續公司負責人，違反公司不得經營登記範圍以外之業務之規定，科罰金
新臺幣壹拾貳萬元，如易服勞役以銀元佰元即新台幣玖佰元折算壹日。
    事      實
一、丁○○、邱晃彰、歐文傑（邱晃彰、歐文傑二人另由檢察官偵查）均為設址於台
    北市中正區○○○路○段五十號十三樓牛頓多媒體股份有限公司（以下稱牛頓公
    司）之董事（其中丁○○為董事長），並為該公司依公司法第八條第一項規定之
    公司負責人，而牛頓公司所登記經營之事業項目為「一、資訊軟體零售業；二、
    資訊軟體批發業；三、電子材料零售業；四、電子材料批發業；五、智慧財產權
    業；六、飲料店業；七、運動器材零售業；八、化粧品零售業；九、照相器材批
    發業；十、陶瓷玻璃器皿批發業」。
二、丁○○另擔任設址於台北市中山區○○○路○段九五號三樓戰略資訊網路科技股
    份有限公司（以下稱戰略公司）之負責人，該公司所登記經營之事業項目則為「
    一、資訊軟體服務業；二、電子資訊供應服務業；三、資訊軟體批發業；四、事
    務性機器設備批發業；五、事務性機器設備零售業；六、租賃業；七、玩具娛樂
    用品零售業；八、國際貿易業；九、食品、飲料零售業；十、餐飲業；十一、飲
    料店業；十二、其他工商服務業（電腦及其週邊設備之研發）」，並於民國八十
    八年九月二十日在台北市松山區○○○路○段三三八巷五號一樓及地下一樓設立
    戰略公司敦北分公司，由甲○○（另由檢察官偵查中）擔任該分公司之經理人，
    又於八十八年九月二十八日在台北市大安區○○○路○段二八九號地下一層設立
    戰略公司延吉分公司，亦由甲○○擔任該分公司之經理人，其中戰略公司敦北分
    公司所登記經營之事業項目則為「一、資訊軟體服務業；二、電子資訊供應服務
    業；三、事務性機器設備零售業；四、玩具娛樂用品零售業；五、國際貿易業；
    六、食品、飲料零售業；八、其他工商服務業（電腦及其週邊設備之研發）」，
    而戰略公司延吉分公司所登記經營之事業項目則為「一、資訊軟體服務業；二、
    電子資訊供應服務業；三、事務性機器設備零售業；四、租賃業；五、玩具娛樂
    用品零售業；六、國際貿易業；七、食品、飲料零售業；八、其他工商服務業（
    電腦及其週邊設備之研發）」，該二分公司之經理人並於八十八年十月二十二日
    經變更為丙○○（另由檢察官偵查中），丁○○、甲○○及丙○○三人均為戰略
    公司及該二分公司依公司法第八條第一項、第二項規定之公司負責人。
三、丁○○如前所述，分別擔任牛頓公司及戰略公司之負責人，竟基於經營該二公司
    登記範圍以外之業務之概括犯意，（一）先自八十八年五月間起與邱晃彰、歐文
    傑基於犯意聯絡，經營牛頓公司所未登記經營之雜誌、圖書出版業務，而發行小
    牛頓雜誌；（二）再於八十八年九月底起，先後與甲○○、丙○○基於犯意之聯
    絡，在戰略公司延吉分公司經營該公司所未登記經營之利用電腦功能以磁碟、光
    碟供人遊戲娛樂及利用電腦擷取網路資料供人娛樂之其他娛樂業（即俗稱之網路
    咖啡廳業務）暨閱讀計時收費之其他工商服務業（即俗稱之漫畫出租閱讀業務）
    ；（三）又自八十八年十月十五日起，先後與甲○○、丙○○基於犯意之聯絡，
    在戰略公司敦北分公司經營該公司所未登記經營之利用電腦功能以磁碟、光碟供
    人遊戲娛樂及利用電腦擷取網路資料供人娛樂之其他娛樂業。
四、嗣由乙○○向台灣台北地方法院檢察署告發丁○○有上開發行小牛頓雜誌之業務
    及分別由台北市政府建設局或由警方在八十八年十二月二日、同年月三十日及八
    十九年一月十五日至戰略公司敦北分公司實施稽查或臨檢暨由台北市政府建設局
    或由警方在八十八年十二月十三日、同年月十七日、二十日、二十八日、二十九
    日、三十日及八十九年一月四日、同年月十六日至戰略公司延吉分公司實施稽查
    或臨檢，而知上情。
五、案經台北市政府建設局函送台灣台北地方法院檢察署檢察官偵查起訴（戰略公司
    敦北分公司八十八年十二月二日查獲及戰略公司延吉分公司八十八年十二月十七
    日、同年月二十日、二十八日查獲部分）及由台北市政府建設局函送台灣台北地
    方法院檢察署檢察官併辦（戰略公司敦北分公司八十八年十二月三十日、八十九
    年一月十五日查獲及戰略公司延吉分公司八十八年十二月十三日、同年月二十九
    日、三十日、八十九年一月四日、同年月十六日查獲部分）及由台灣台北地方法
    院檢察署檢察官自動檢舉偵查後移送併辦（牛頓公司部分）。
    理      由
一、右揭事實一、二、三之全部及四之部分中關於戰略公司之該二分公司有於前述時
    地為主管機關或警方查獲之事實，業據被告丁○○於本院審理時供承不諱（本院
    八十九年十二月二十九日審判筆錄參照），並有牛頓公司、戰略公司及該二分公
    司之設立登記案卷、公司資料查詢作業表在卷可稽（設立登記案卷外放，公司資
    料查詢作業表則在本件偵查卷及移送併辦卷內），此外復有被告所發行之小牛頓
    雜誌影本（移送併辦之八十九年度偵字第一八九四號卷內）及如前所述時地由台
    北市政府建設局或警方實施稽查或臨檢所制作之紀錄表在卷可稽（均在偵查卷及
    移送併辦案卷內），是依（一）牛頓公司、戰略公司及該二分公司之設立登記案
    卷、公司資料查詢作業表及（二）被告所發行之小牛頓雜誌影本、如前所述時地
    由台北市政府建設局或警方實施稽查或臨檢所制作之紀錄表等補強證據已足資擔
    保被告於本院審理中所為上開任意性自白具有相當程度之真實性，而得使本院確
    信被告前述自白之犯罪事實確屬真實，從而依刑事訴訟法第一百五十六條第一項
    「被告之自白，非出於強暴、脅迫、利誘、詐欺、違法羈押或其他不正之方法，
    且與事實相符者，得為證據。」及第二項「被告之自白，不得作為有罪判決之唯
    一證據，仍應調查其他必要之證據，以察其是否與事實相符。」規定，本院自得
    依被告前述自白及各該補強證據認定被告確有為前述犯行，本件事證明確，被告
    犯行堪以認定。
二、按「公司不得經營登記範圍以外之業務。」公司法第十五條第一項定有明文，考
    公司法此條項規定，其立法意旨無非以公司於其設立登記之初既已要求公司負責
    人登記公司所經營營業項目，則公司負責人當必依其所登記公司營業範圍為事業
    之經營，俾求其實際經營事業與登記範圍一致，而得使主管機關以其行政監督立
    場查核公司之營業項目與登記範圍有否符合，否則公司可擅自經營登記範圍以外
    之業務，將使公司法要求公司於其設立登記時登記所營事業範圍之規定失其意義
    （公司法第十九條第一項、第一百零一條參照），核被告丁○○所為係違反前揭
    公司法第十五條第一項規定，應依同條第三項規定論處。被告先後數次違反公司
    法前揭第十五條第一項規定之犯行，時間緊密，犯意概括，所犯構成要件相同，
    為連續犯，依刑法第五十六條規定，以一罪論。被告與邱晃彰、歐文傑就其經營
    牛頓公司所登記經營事業項目以外之犯行及被告與甲○○、丙○○就戰略公司經
    營該公司所登記經營事業項目以外之犯行有犯意聯絡及行為分擔，為共同正犯。
    爰審酌被告之犯罪動機、目的、所發行之小牛頓雜誌內容為兒童科學教育雜誌，
    對社會尚無重大危害及其已就戰略公司辦妥前述經營網路咖啡店、漫畫出租閱讀
    業務之經營項目登記（外放之該公司設立登記案卷參照）暨其於犯後尚能勇於坦
    承犯行，犯後態度良好等一切情狀，本院認以對其科以公司法第十五條第三項規
    定法定刑中之罰金刑即可對其產生警惕及教化之作用，且與被告所為犯行相當，
    而無科以該條項規定法定刑中拘役刑或有期徒刑之必要，爰量處如主文所示之刑
    ，並諭知易服勞役之折算標準。
三、台灣台北地方法院檢察署檢察官移送本院併辦之該署八十九年度偵字第七九七號
    、第二二二二號、第二二二三號、第三０一七號、第五三四四號被告違反公司法
    案件（戰略公司敦北分公司及延吉分公司如事實欄五所述被查獲部分），與其本
    件為檢察官提起公訴之犯行，因其行為之本質核屬單純一罪之繼續犯，而屬實質
    上一罪之單一性案件，依刑事訴訟法第二百六十七條「檢察官就犯罪事實一部起
    訴者，其效力及於全部。」就單一性案件所為起訴不可分之規定，本院自得對被
    告該為檢察官移請併辦之犯行併為審理、判決。至台灣台北地方法院檢察署檢察
    官移送本院併辦之該署八十九年度偵字第一八九四號被告違反公司法案件（牛頓
    公司部分），如前所述，被告就該移送併辦部分亦係該當於公司法第十五條第一
    項、第三項規定之構成要件，且與起訴部分有裁判上一罪之連續犯關係，依前述
    刑事訴訟法第二百六十七條規定，本院亦得就該併辦部分併為審理、判決，均應
    予說明。
據上論斷，應依刑事訴訟法第二百九十九條第一項前段，公司法第十五條第一項、第
三項，刑法第十一條前段、第二十八條、第五十六條、第四十二條第二項，罰金罰鍰
提高標準條例第二條，現行法規所定貨幣單位折算新台幣條例第二條，判決如主文。
本案經檢察官王巧玲到庭執行職務
中      華      民      國    九十      年      二      月      二      日
                                      臺灣臺北地方法院刑事第三庭
                                          法  官  葉  建  廷
右正本證明與原本無異。
如不服本判決，應於判決送達後十日內向本院提出上訴狀 (應附繕本) ，上訴於
臺灣高等法院。
                                          書記官  許  婉  如
中      華      民      國    九十      年      二      月      二      日
附錄本案論罪科刑法條全文：
公司法第十五條：
公司不得經營登記範圍以外之業務。
公司之資金，除因公司間業務交易行為有融通資金之必要外不得貸與股東或任何他人
。
公司負責人違反前二項規定時，處一年以下有期徒刑、拘役或科或併科新台幣十五萬
元以下罰金，並賠償公司因此所受之損害。


司法院資訊處製作；財團法人民間司法改革基金會備份。
